臺中高等行政法院判決
                                      100年度簡字第138號
原      告　吳秉澄
被      告　南投縣政府
代　表　人　李朝卿
上列當事人間因就業服務法事件，原告不服行政院勞工委員會中
華民國100年8月8日勞訴字第1000017248號訴願決定，提起行政
訴訟，本院判決如下︰
    主  文
原告之訴駁回。
訴訟費用由原告負擔。
    事實及理由
一、事實概要：緣原告於民國（下同）99年10月8日非法聘僱印
    尼籍外勞RISTIYANI（下稱R君，護照號碼：AM728449），在
    南投縣名間鄉中正村庄仔巷18弄5號從事照顧其母親吳張壬
    之工作，案經內政部入出國及移民署專勤事務第二大隊南投
    縣專勤隊（下稱南投縣專勤隊）於99年10月27日當場查獲，
    以100年2月22日移署專二投縣進字第1008049797號函移請被
    告卓處，嗣經被告審查屬實，乃依就業服務法第63條第1項
    前段規定，以100年4月14日府社勞行字第10000785601號裁
    處書裁處原告罰鍰新臺幣（下同）15萬元整。原告不服，提
    起訴願，遭決定駁回，遂提起本件行政訴訟。
二、本件原告主張：
  (一)查原告之母親吳張壬於98年10月29日在家跌倒致脊椎受傷，
    失去生活自理能力，須旁人協助打理，遂申請看護工，惟原
    告不諳申請程序及法律規定，委由威士達國際有限公司（下
    稱威士達公司）代為辦理聘僱外籍看護工手續，並於99年2
    月25日訂立委託契約，委任期間自99年2月25日起至102年2
    月25日止，由SUNENTI（下稱S君，護照號碼：AM723140）從
    事家庭看護工之工作，嗣後S君不適任該項工作，於99年9月
    10日終止聘僱關係。依合約威士達公司應遞補1名傭工予原
    告，原告從該公司提供看護工人才廣告選定R君，該公司於
    99年10月8日遞補印尼籍R君從事看護工作。威士達公司帶領
    R君抵達原告家時，原告及妻曾詢問該公司是否為合法申請
    ，其回答是合法，原告亦詢問R君是否為廣告上之人？是否
    為合法工作者？R君回答沒錯，也是合法，並主動出示身分
    證件證明，原告已盡注意義務。
  (二)99年10月27日R君陪同原告母親在外散步時，遇南投縣專勤
    隊員警查驗身分，始確認R君係非法外勞，將R君帶回製作筆
    錄達1小時，棄原告母親於路邊不顧。且該員警未得原告同
    意，任意侵入原告家，拍照搜證，並留原告之母親獨自在家
    ，未予適當安置，其執法顯有不當，違反警察法第2條、第3
    條及警察勤務條例第3條至第11條之規定。且臨檢屬警察執
    行勤務之方式，不論其實施手段為何，均屬對人或物之查驗
    、干預，影響人民行動自由、財產權及隱私權，自須依法為
    之。另依警察機關執行搜索扣押應行注意要點第14點規定，
    搜索扣押之強制處分，原則上應由偵查機關向法院聲請核發
    搜索票，羈押亦須有羈押之要件，南投縣專勤隊員警未依法
    聲請搜索票，擅自進入原告住宅，應屬違法。而威士達公司
    原稱會幫忙處理，卻於原告接獲原處分後，表示無法幫忙負
    擔該筆罰款，亦拒接電話。
  (三)然R君係威士達公司依合約遞補之看護工，原告自查獲日始
    知R君為非法外傭情事，主觀上對非法外傭乙事並不知情，
    客觀上亦盡注意義務，並無僱用非法外傭。又申請外籍看護
    工之流程及各項規範，手續流程繁複，一般人民對於申請作
    業及法律規範不熟悉，實在不能期待原告自行完成作業，委
    託仲介代辦實屬人之常情，而威士達公司是經政府立案之合
    法仲介公司，原告與該公司簽立委任契約，聘僱看護工等細
    節及安排全由該公司負責，豈料，該公司利用原告不諳法律
    及相關知識，惡意隱匿R君為非法外傭情事，欺騙原告，此
    不利益應由威士達公司負擔等情，並聲明求為判決撤銷訴願
    決定及原處分。
三、被告則以：
  (一)按「任何人不得非法容留外國人從事工作。」、「違反第44
    條規定者，處新臺幣15萬元以上75萬元以下罰鍰。」就業服
    務法第44條、第63條第1項定有明文。
  (二)經審閱南投縣專勤隊逃逸外勞R君調查筆錄表示：「我懂中
    文。不用請翻譯到場。」、「我是於2009年11月17日在陳亮
    位宅逃跑。因為我所照顧的阿嬤去世了，我很緊張就跑掉。
    」、逃逸後「先去臺中找我朋友YATI，我朋友YATI帶我去工
    作，該工作地的老闆介紹小李哥給我，小李哥就介紹我到南
    投縣名間鄉中正村庄仔巷18弄5號（吳秉澄住宅）照顧阿嬤
    」、「小李哥於99年10月8日下午15時許載我到南投縣名間
    鄉中正村庄仔巷18弄5號。小李哥和我說是照顧阿嬤。照顧
    阿嬤一天老闆要給我740元。」、「問：警方人員於99年10
    月27日9時30分許在中正村庄仔巷18弄5號前查獲你時妳在作
    何事？答：我在照顧阿嬤。」、「我從99年10月8日工作到
    今天99年10月27日工資我還沒領到。」原告於調查偵訊筆錄
    中表示「於99年10月8日開始僱用印尼籍外勞R君從事看護（
    母親吳張壬）工作。地點為南投縣名間鄉中正村庄仔巷18弄
    5號。」該外勞R君是「由小李哥00000000000介紹前往工作
    」、「只有出示該外勞健保卡。工作17天。」、「撥打0000
    0000000與他連絡。在南投醫院不知名病患介紹及拿該名片
    認識小李哥。」、「外勞R君住在南投縣名間鄉中正村庄仔
    巷18弄5號。」、「我聘僱外勞現今為試用期間不知道小李
    哥介紹非法外勞給我試用。」原告於筆錄坦承「在南投醫院
    不知名病患介紹及拿該名片認識小李哥。」原告在原所聘僱
    之外勞離境後，理應自己照顧或聘請本國看護，而非聽信小
    李哥介紹不明外勞試用，原告已於筆錄中坦承自99年10月8
    日起僱用逃逸外勞R君從事看護母親吳張壬工作，與逃逸外
    勞R君之供述情節相吻合，又有現場採證照片，原告違法情
    節應屬明確，但原告事後卻辯稱不諳申請程序及法律規定，
    遂委由威士達公司代為辦理聘僱外籍看護工申請手續，自不
    足採信。況依行政罰法第8條規定「不得因不知法規而免除
    行政處罰責任。」原告當無法免除行政處罰責任。綜上事證
    ，依論理及經驗法則判斷，原告非法容留逃逸外勞從事工作
    之行為，事實客觀明確，違反就業服務法第44條之規定，被
    告依南投縣專勤隊調查筆錄資料，依同法第63條第1項規定
    裁處原告15萬元罰鍰，於法應無違誤等語，資為抗辯，並聲
    明求為判決駁回原告之訴。
四、兩造之爭點：原告是否有容留外國人為其從事工作之行為？
    被告依就業服務法第44條、第63條第1項規定裁處15萬元罰
    鍰，是否適法？原告就其行為是否具故意、過失？
五、經查：
  (一)按「除本法另有規定外，外國人未經雇主申請許可，不得在
    中華民國境內工作。」、「雇主聘僱外國人工作，應檢具有
    關文件，向中央主管機關申請許可。」、「雇主聘僱外國人
    不得有下列情事：一、聘僱未經許可、許可失效或他人所申
    請聘僱之外國人。」、「違反第44條或第57條第1款、第2款
    規定者，處新臺幣15萬元以上75萬元以下罰鍰。」分別為就
    業服務法第43條、第48條第1項前段、第57條第1款及第63條
    第1項前段所明定。
  (二)查印尼籍外國人R君於98年5月14日入境，受僱陳亮位在臺中
    市○○區○○路○段148號從事家庭看護工工作，於98年11月
    17日逃逸，連續曠職三日與雇主失去聯繫，其聘僱許可業經
    行政院勞工委員會（下稱勞委會）依法廢止等情，有外勞居
    留資料查詢單及勞委會98年11月27日勞職許字第0980813610
    號函附卷可稽（本院卷第52、57頁）。又印尼籍外國人R君
    逃逸後，自99年10月8日起即受僱於原告，在南投縣名間鄉
    中正村庄仔巷18弄5號從事照顧原告母親吳張壬之工作，經
    南投縣專勤隊於99年10月27日當場查獲，業據原告於南投縣
    專勤隊製作調查筆錄時所自承，並經R君於南投縣政府警察
    局南投分局製作調查筆錄時陳明在案，有原告及R君之調查
    筆錄附卷可憑（本院卷第49-51頁）。原告未經申請許可聘
    僱R君之事實，堪以認定。
  (三)原告雖為前開主張，惟稽之原告之調查筆錄所載，原告陳稱
    ：「（問：你於何時？何地開始僱用逃逸印尼國籍外勞R君
    工作？工作性質？工作地點在何處？）答：99年10月8日開
    始僱用印尼國籍外勞R君從事看護母親吳張壬工作。地點為
    南投縣名間鄉中正村庄子巷18弄5號。（問：該外勞R君是由
    何人介紹前往工作？）答：由小李哥00000000000介紹前往
    工作。（問：介紹人小李哥介紹該外勞有無出示R君合法證
    明文件？該外勞在此工作多久？）答：只有出示該外勞健保
    卡。工作17天。（問：如何聯絡小李哥？及認識？）答：撥
    打00000000000與他聯絡。在南投醫院不知名病患介紹及拿
    該名片認識小李哥。（問：外勞R君每月薪資多少錢如何結
    算？）答：月結薪資。」另R君在南投縣政府警察局南投分
    局製作筆錄時陳稱：「（問：妳何時、由何處逃跑？逃逸原
    因如何？）答：我是於2009年11月17日在陳亮位宅逃跑。因
    為我所照顧的阿嬤去世了，老闆要我回去印尼，我不想回印
    尼，我很緊張就跑掉了。（問：妳跑掉之後去何處？做何事
    情？）答：我先去臺中找我朋友YATI，我朋友YATI帶我去工
    作，該工作地的老闆介紹小李哥給我，小李哥就介紹我到南
    投縣名間鄉中正村庄仔巷18弄5號（吳秉澄住宅）照顧阿嬤
    。（問：妳於何時？何地？由何人引薦到中正村庄仔巷18弄
    5號？做何工作性質？照顧阿嬤一天多少錢？）答：小李哥
    於99年10月8日下午15時許載我到南投縣名間鄉中正村庄仔
    巷18弄5號工作。小李哥和我說是照顧阿嬤。照顧阿嬤一天
    老闆要給我740元。（問：警方人員於99年10月27日9時30分
    許在中正村庄仔巷18弄5號前查獲妳時妳在作何事？）答：
    我在照顧阿嬤。（問：以上所言是否屬實？是否有補充意見
    ？）答：屬實。我從99年10月8日工作到今天99年10月27日
    工資我還沒領到。希望在我被遣送回印尼前老闆可以給我。
    」從上開原告及R君之陳述，可知原告係在南投醫院不知名
    病患介紹及拿該名片認識小李哥，撥打00000000000與小李
    哥聯絡，由小李哥介紹外勞R君前往原告住處從事看護原告
    母親吳張壬之工作。是原告並未依正常程序申請許可，僱用
    外勞R君從事看護其母親吳張壬之工作，揆諸前揭法律規定
    ，自屬非法。又縱如原告事後所稱R君係由威士達公司依約
    遞補之外勞，然原告僱用R君時，原應檢查該外勞有無居留
    證或護照，及是否取得經勞委會核准之證明文件，而僅由R
    君出示健保卡，即予僱用，亦與應依正常申請之程序有悖。
    其應注意並能注意而不注意依法申請許可後，始得僱用R君
    ，其縱非故意，亦難辭過失之責。原告違反上開法律規定之
    義務，即應受罰。被告據以裁處原告15萬元之罰鍰，並無不
    合。另原告係僱用R君從事看護其母親吳張壬之工作，已如
    前述，原告所為乃屬違反就業服務法第57條第1款規定之聘
    僱未經許可之外國人，被告認定原告與R君間無聘僱關係，
    而處以違反就業服務法第44條非法容留外國人從事工作之違
    章責任，其認事用法固有未合。惟認定事實、適用法律乃本
    院應依職權行使之範圍，且違反就業服務法第44條或第57條
    第1款規定，均依同法第63條第1項裁罰，亦即處罰額度相同
    ，最輕罰鍰均為15萬元，故原處分及訴願決定自無撤銷之必
    要（最高行政法院99年度裁字第2584號裁定參照）。
  (四)綜上所述，原告上開主張，均不足採。從而，原告聘僱未經
    許可之外國人，違反就業服務法第57條第1款之規定，被告
    依同法第63條第1項前段裁處最低度之罰鍰15萬元，核無違
    誤，訴願決定予以維持，亦無不合。原告起訴論旨請求撤銷
    ，為無理由，應予駁回。又本件為簡易訴訟程序案件，爰不
    經言詞辯論逕為判決。另本件事證已臻明確，原告聲請通知
    證人劉青安到庭訊問，已無必要；兩造其餘主張及舉證，於
    本件判決之結果並無影響，爰不逐一論述，均附此敘明。
六、據上論結，本件原告之訴為無理由，依行政訴訟法第233條
    第1項、第236條、第98條第1項前段，判決如主文。
中　　華　　民　　國　　100　　年　　10  　月　 31    日
                臺中高等行政法院第二庭
                                法  官  林  秋  華
以上正本證明與原本無異。
如不服本判決，應於判決送達後20日內，以本訴訟事件所涉及之
法律見解具有原則性者，始得向本院提出上訴狀並表明上訴理由
，經最高行政法院許可，否則不得上訴；如於本判決宣示後送達
前提起上訴者，應於判決送達後20日內補提上訴理由書（均應依
對造人數提出繕本）。
中　　華　　民　　國　　100　　年　　11  　月　  2    日
                                書記官  李  孟  純